臺灣高等法院民事裁定
110年度家抗字第86號
抗  告  人  宋婉嫣  


上列抗告人因與相對人易志熹間請求夫妻剩餘財產分配事件，對
於中華民國110年8月12日臺灣士林地方法院109年度家財訴字第2
7號所為裁定提起抗告，本院裁定如下：
    主  文
原裁定廢棄。
    理  由
一、按當事人就已繫屬於外國法院之事件更行起訴，如有相當理
    由足認該事件之外國法院判決在中華民國有承認其效力之可
    能，並於被告在外國應訴無重大不便者，法院得在外國法院
    判決確定前，以裁定停止訴訟程序，民法第182條之2第1項
    本文定有明文。是以，當事人就已在外國法院起訴之事件，
    於訴訟繫屬中更行起訴時，需有相當理由足認該事件之外國
    法院判決不致有民事訴訟法第402條各款所列情形，並在我
    國有承認其效力之可能，且當事人於外國法院應訴亦無重大
    不便之情形，法院方得在外國法院判決確定前，以裁定停止
    訴訟程序。　　
二、原法院以抗告人於民國109年5月6日提起本件夫妻剩餘財產
    分配訴訟之前，相對人已向美國加州聖塔克拉拉郡高等法院
    法院（SUPERIOR COURT OF CALIFORNIA ,COUNTY OF SANTA 
    CLARA，下稱加州法院）提起離婚合併夫妻剩餘財產分配訴
    訟，並由該院以18FL004726號案件（下稱加州法院案件）受
    理，且於109年1月14日已裁判離婚，僅夫妻剩餘財產分配部
    分尚在審理中；抗告人係就已繫屬於外國法院之訴訟事件，
    在本國法院更行起訴，依民事訴訟法第182條之2第1項規定
    ，裁定本件於加州法院案件判決確定之前，停止訴訟程序，
    固非無見。惟查：
　　㈠、兩造於107年5月1日結婚，並未約定夫妻財產制，嗣於10
        9年4月6日在我國辦理離婚登記等情，有卷附戶籍謄本
        可稽（見原法院卷一第25頁）。足見兩造已經離婚，並
        於我國辦理離婚登記，夫妻法定財產制關係業已消滅，
        抗告人自得依民法第1030條之1規定，請求相對人分配
        夫妻剩餘財產。
　　㈡、相對人雖於本件夫妻剩餘財產分配訴訟起訴前，已於108
        年3月9日提起加州法院案件，並於109年1月14日已裁判
        離婚，僅夫妻剩餘財產分配部分尚在審理中，抗告人曾
        於該案委任律師應訴及視訊開庭等情，有卷附起訴狀與
        中譯本、美國法院裁判書、抗告人答辯狀及律師訴狀，
        及開庭通知電子郵件可稽（見原法院卷一第149-151頁
        、第249-253頁、第19-24頁、第231-241頁、第255-258
        頁、第281-286頁），且為抗告人所不爭執（見原法院
        卷一第291頁）。然依涉外民事法律適用法第48條第1、
        2項規定，夫妻如無書面合意適用其一方之本國法或住
        所地法之夫妻財產制，或其合意無效時，夫妻財產制應
        依夫妻共同之本國法；而相對人具有我國與美國國籍，
        並在我國設籍（見原法院卷一第17頁），但抗告人僅有
        我國國籍，依上規定，兩造之夫妻財產制應適用我國法
        律。則原法院並未調查加州夫妻財產制與我國之夫妻財
        產制是否相同，及加州法院有無調查兩造在我國之財產
        而一併分配等節，即以有相當理由認加州法院案件判決
        無民事訴訟法第402條各項情形，將來在我國有承認其
        效力之可能，稍嫌速斷。佐以家事事件當事人通常較律
        師更瞭解事實，而抗告人自陳其婚後因相對人任職聯發
        科技股份有限公司外派美國工作，始隨同前往，並無美
        國長期居留權，且因美國疫情嚴峻，已於110年6月回國
        等情（見本院卷第5-6頁反面），則抗告人在美國應訊
        ，顯然有重大不便。況原法院就本件夫妻剩餘財產分配
        事件，本可自行調查審理，依職權獨立認定，不受外國
        法院裁判之拘束，實無在外國法院判決確定前，停止訴
        訟程序之必要。
　　㈢、從而，原法院依民事訴訟法第182之2條第1項規定，裁定
        本件於加州法院案件判決確定前，停止訴訟程序，於法
        自有未合。抗告意旨指摘原裁定不當，求予廢棄，為有
        理由。爰將原裁定廢棄，由原法院為適法之審理。
三、據上論結，本件抗告為有理由。爰裁定如主文。 
中　　華　　民　　國　　110 　年　　10　　月　　29　　日
                  家事法庭  
  　                    審判長法  官  楊絮雲   
                              法  官  張宇葭
                              法  官  郭顏毓
正本係照原本作成。
本裁定除以適用法規顯有錯誤為理由外，不得再抗告。如提起再
抗告，應於收受送達後10日內委任律師為代理人向本院提出再抗
告狀。並繳納再抗告費新臺幣１千元。
中　　華　　民　　國　　110 　年　　10　　月　　29　　日

    　　　　　　　　　　　　　書記官  馬佳瑩